【裁判字號】    92,聲簡再,4
【裁判日期】    921231
【裁判案由】    聲請再審
【裁判全文】
臺灣桃園地方法院刑事裁定                          九十二年度聲簡再字第四號
    公  訴  人  臺灣桃園地方法院檢察署檢察官
    聲  請  人  甲○○
右聲請人因公共危險案件，對本院於民國九十二年八月十三日所為九十二年度交簡上
第五三號確定判決，聲請再審，本院裁定如左：
        主  文
聲請駁回。
        理  由
一、本件聲請意旨略以：聲請人即被告根本未喝酒開車，而係酒後在車上睡覺，原二
    審確定判決，採信證人葉肇福，及證人即執勤員警彭璟源之證詞皆不實在，請求
    法院檢查聲請人車輛等語，爰聲請再審。
二、按有罪之判決確定後，有左列情形之一者，為受判決人之利益，得聲請再審︰（
    一）原判決所憑之證物已證明其為偽造或變造者；（二）原判決所憑之證言、鑑
    定或通譯已證明其為虛偽者；（三）受有罪判決之人，已證明其係被誣告者；（
    四）原判決所憑之通常法院或特別法院之裁判已經確定裁判變更者；（五）參與
    原判決或前審判決或判決前所行調查之推事，或參與偵查或起訴之檢察官，因該
    案件犯職務上之罪已經證明者；（六）因發現確實之新證據，足認受有罪判決之
    人應受無罪、免訴、免刑或輕於原判決所認罪名之判決者，刑事訴訟法第四百二
    十條第一項第一款至第六款分別定有明文。又按前述第一款及第二款所稱「所憑
    之證言已證明其為虛偽者」，係指除已經確定判決證明為虛偽者外，必須有相當
    證據足以證明其為虛偽，始屬相符。最高法院四十六年台抗字八號判例亦曾為相
    同意旨之宣示。再按有罪之判決，為受判決人之利益聲請再審，必其聲請之理由
    合於刑事訴訟法第四百二十條第一項所定之情形之一者，始得准許。而同法第四
    百二十條第一項第二款所規定，原判決所憑之證言已證明其為虛偽者，依同條第
    二項規定，以經判決確定者為限。又同條第一項第六款所謂發現確實之新證據，
    係指該項新證據，事實審法院於判決前未經發現，未及調查斟酌，至其後始行發
    現者而言；若判決前已經當事人提出或聲請調查之證據，經原法院捨棄不採者，
    即非該條款所謂發現之新證據，不得據為聲請再審之適法理。最高法院九十年臺
    抗字第三五九號判決曾做相同意旨之宣示。
三、查原確定判決之案卷，經本院依職權調閱結果，就聲請人所認原二審確定判決，
    其中理由與事實不符且證人之證言皆非真實之指責，聲請人稱：（一）當時根本
    未敲頭，是證人葉肇福（拖吊車司機）設詞誣陷，再者聲請人之車窗並非透明玻
    璃，證人葉肇福所言毫無根據。（二）聲請人係停車於七十二公里又五百公尺處
    ，證人彭璟源（當時執勤員警）卻開單七十一公里處，七十一公里處已過收費站
    ，可見證人彭璟源之證詞與事實不符。（三）聲請人並非遭攔查，而是停車多時
    ，且下車檢查過車輛後誤喝酒而在車上睡覺，聲請人早已說過喝酒後即未開車，
    然執勤員警彭璟源皆依制式範本填寫，根本不聽聲請人之解釋等語，主張證人葉
    肇福及彭璟源之證詞為虛偽不實。惟依前述說明，原判決所憑之證言已證明其為
    虛偽者，依刑事訴訟法（以下稱本法）第四百二十條第二項規定，以經判決確定
    者為限。即聲請人主張原確定判決之證人證言為虛偽者，須先有該證人係作偽證
    之確定判決以為前提，始得主張本法第四百二十條第一項第二款「原判決所憑之
    證言、鑑定或通譯已證明其為虛偽者」為由，對原確定判決提起再審。本件聲請
    人甲○○雖提出上述三點理由質疑證人葉肇福、彭璟源之證言為虛偽不實，然此
    部份證人是否確有偽證，須另經偵查機關發動偵查及法院判決認有偽證判決確定
    並非以聲請人獨執一詞認定，此與本法第四百二十條第二項對同條第一項第二款
    所為之限制有違，尚不得爰依本法第四百二十條第一項第二款提起再審。
四、次查聲請人甲○○復提出（一）當時聲請人車子有冒煙，足證該車輛係故障；又
    煞車燈一直亮著，是因車輛變速箱有問題，然原審法官卻不願檢查車輛，根本是
    不查證據。（二）聲請人車上應有一瓶裝有酒之寶特瓶，足證聲請人係誤飲，這
    是聲請人事後才回想才想到的，後來再回交通隊看，但車輛已不知遭移至何處，
    故聲請人堅持一定要檢查車輛等語。依前述最高法院判決之宣示，本法第四百二
    十條第六款所謂發現確實之新證據，係指該項新證據，事實審法院於判決前未經
    發現，未及調查斟酌，至其後始行發現者而言；若判決前已經當事人提出或聲請
    調查之證據，經原法院捨棄不採者，即非該條款所謂發現之新證據，不得據為聲
    請再審之理由。查原二審確定判決書，於其理由一（二）第十一行以下對於聲請
    人前述質疑均已為實質判斷，其敘述「當時該車並無排放黑煙或是駕駛不順的狀
    況，車子應該沒有故障，而造成行車速度、車行方向不定，應該是駕駛人的問題
    」等語；「被告於警方查獲當場及其後製作警訊時，均未提出此種抗辯，業據證
    人彭璟源證稱：沒有注意到被告的車子有無用寶特瓶裝飲料，且被告當天在作筆
    錄時也沒有提到這一點等語（見本院九十二年六月二十日訊問筆錄），復有警訊
    筆錄復卷資為佐證，是如被告當天確係因停車檢測後始誤飲茅台酒，衡情當會向
    在場處理員警反應，甚或當場取出裝有茅台酒之保特瓶以示清白或留為佐證，斷
    無可能默不作聲，反自承凌晨飲酒之事實而絲毫不提誤飲一事？怠至今日種種物
    證均已因時間經過而未加保存，始行提出抗辯，其空言所為辯解顯屬卸責諉過之
    詞，殊無足採」等語。判決書理由一（四）中亦敘述「被告雖請求調查其所駕駛
    之自小客車車況，然本院依現存卷證資料以及證人葉肇福、彭璟源均到庭簽署證
    人結文、甘負偽證罪責而當庭以言詞供述本件訴訟上之待證事實（即被告有上述
    違法事實），已可得被告確有於前述時、地酒後駕車所為違法行為之心證，本件
    事證已臻明確，被告聲請調查該部自小客車之車況，核無必要」等語。依原二審
    確定判決之理由可知，聲請人所提出之上述（一）、（二）兩點新事證，實為聲
    請人於原二審法院判決前已提出並聲請調查之證據，且原二審法院對該證據實已
    為調查斟酌，非如聲請人所言之「不查證據」，按前揭最高法院判決之宣示，本
    件聲請人甲○○所提出自認為新事證等情，實已經原二審法院審理中即提出聲請
    ，且為原審法院判斷而不採，即非本法第四百二十條第六款所謂之「發現確實之
    新證據」，不得據為聲請再審之原因。
四、綜上所述，聲請人之聲請尚無理由，應予駁回，爰依刑事訴訟法第四百三十四條
    第一項之規定，裁定如主文。
中      華      民      國    九十二    年    十二    月    三十一      日
                                    臺灣桃園地方法院刑事第二庭
                                        審判長法  官    徐培元
                                              法  官    許乃文
                                              法  官    錢建榮
右正本證明與原本無異。
不得上訴。
                                              書記官    劉寶霞
中      華      民      國    九十三    年     一     月      七        日


司法院資訊處製作；財團法人民間司法改革基金會備份。
